【裁判字號】    94,訴,3118
【裁判日期】    950126
【裁判案由】    毒品危害防制條例
【裁判全文】
臺灣板橋地方法院刑事判決              94年度訴字第3118號
公  訴  人  臺灣板橋地方法院檢察署檢察官
被      告  甲○○
上列被告因違反毒品危害防制條例案件，經檢察官提起公訴（94
年度毒偵字第5113號、94年度核退毒偵字第2178號），嗣因被告
就被訴事實為有罪之陳述，本院告知被告簡式審判程序之旨，並
聽取當事人之意見後，由本院合議庭裁定改由受命法官獨任依簡
式審判程序進行，判決如下：
    主  文
陳美玲連續施用第一級毒品，處有期徒刑捌月。扣案之第一級毒
品海洛因壹包（淨重壹點零玖公克）、第二級毒品甲基安非他命
共貳包（共計淨重拾陸公克），均沒收銷燬之；扣案之上開毒品
之外包裝包均沒收之。
    事  實
一、陳美玲前於民國93年間，因施用毒品案件，經本院以93年度
    毒聲字第1592號裁定送勒戒處所觀察、勒戒後，認無繼續施
    用毒品之傾向，於94年2 月21日執行完畢釋放出所，由臺灣
    板橋地方法院檢察署檢察官於94年2 月22日以94年度毒偵緝
    字第29、30號為不起訴處分確定。詎其仍不知悔改，於上開
    觀察、勒戒執行完畢釋放後之五年內，復基於施用第一、二
    級毒品海洛因及甲基安非他命（起訴書誤載為安非他命，以
    下均同）之概括犯意，自94年4 月間起至同年8 月11日16時
    30分許止（起訴書略載為自94年2 月21日後某日起至同年8
    月11日為警查獲採尿前回溯26小時、96小時內之某時止），
    在臺北縣三峽鎮○○路○ 段66號等處，連續以將第一級毒品
    海洛因摻入香菸後點燃後吸食之方式，施用第一級毒品海洛
    因，及以將第二級毒品甲基安非他命置入其自己臨時組裝而
    成之玻璃吸食器，用火燒烤成煙霧後吸食之方式，施用第二
    級毒品甲基安非他命；或以將第一級毒品海洛因及第二級毒
    品甲基安非他命一同放入其自己臨時組裝而成之玻璃吸食器
    ，用火燒烤成煙霧後吸食之方式，同時施用第一級毒品海洛
    因及第二級毒品甲基安非他命。為警先於(一)94年4 月15日22
    時30分許，在臺北縣新店市○○路○ 段509 號前查獲，並扣
    得海洛因1 包（淨重1.09公克）、甲基安非他命1 包（淨重
    14公克）；復於(二)94年8 月11日17時30分許，在臺北縣三峽
    鎮○○路○ 段88號前查獲，並扣得甲基安非他命1 包（淨重
    2 公克）。
二、案經臺北縣政府警察局新店分局及三峽分局分別報告臺灣板
    橋地方法院檢察署檢察官偵查後起訴。
    理  由
壹、程序方面：
    查本件被告陳美玲所犯並非死刑、無期徒刑、最輕本刑為三
    年以上有徒刑之罪或高等法院管轄第一審案件，而其於準備
    程序進行中，被告先就被訴事實為有罪之陳述，經法官告知
    簡式審判程序之旨，並聽取公訴人及被告之意見後，本院認
    適宜改依簡式審判程序進行，爰依刑事訴訟法第273 條之1
    第1 項、第284 條之1 規定，由本院合議庭以裁定由受命法
    官獨任進行簡式審判程序，合先敘明。
貳、實體方面：
一、上揭事實，業據被告陳美玲於本院審理時坦承不諱，復有搜
    索扣押筆錄、扣押物品目錄表各2 份存卷可稽，及海洛因1
    包、甲基安非他命共2 包扣案可資佐證。扣案之白粉1 包，
    經送驗結果有海洛因成分，淨重1.09公克，有法務部調查局
    94年6 月6 日調科壹字第020007172 號鑑定通書1 紙存卷可
    稽；而前揭二次為警查獲時，共扣得結晶體2 包（分別淨重
    14公克、2 公克），經分送鑑驗結果均檢出甲基安非他命成
    分，此有行政院衛生署管制藥品管理局94年5 月20日管檢字
    第0940004109號檢驗成績書、臺北縣政府警察局新店分局查
    獲涉嫌毒品危害防制條例毒品初步鑑驗報告單、臺北縣政府
    警察局三峽分局查獲涉嫌毒品危害防制條例毒品初步鑑驗報
    告書各1 紙在卷可考；又被告二次為警查獲時所採其尿液送
    驗結果，均係呈安非他命類（含甲基安非他命）陽性反應及
    嗎啡陽性反應，此有臺北縣政府警察局新店分局偵辦毒品危
    害防制條例案被移送者姓名及代碼對照表1 紙（代碼編號為
    ：G103968）、 臺北縣政府警察局三峽分局查獲毒品危害防
    制條例案姓名對照表1 紙（尿液編號代碼為：00000000）、
    台灣檢驗科技股份有限公司於94年4 月30 日 出具之濫用藥
    物檢驗報告2 份（報告編號為：
    CH/2005/40471 、CH/2005/80 641）在卷可稽。又按海洛因
    經注射或吸入人體後，約百分之八十於二十四小時內自尿
    中排出，一般而言，尿液中能否驗出嗎啡陽性反應與其投與
    量、投與途徑、採尿時間、個人體質及檢測方法之靈敏度有
    關，國外曾有文獻報導注射六毫克之海洛因鹽酸鹽，其代謝
    物嗎啡之平均可檢出時限約為二十六小時，業經行政院衛生
    署藥物食品檢驗局於81年9 月8 日以藥檢壹字第8114885 號
    函述綦詳。次按甲基安非他命經口服投與後，約百分之七十
    於二十四小時內自尿中排出，約百分之九十於九十六小時內
    自尿中排出，由於目前國內尿液中甲基安非他命之檢驗僅為
    鑑定其是否呈陽性反應，尚未定其含量，且甲基安非他命成
    分之檢出與其投與方式、投與量、個人體質、採尿時間與檢
    測儀器之精密度等諸多因素有關，因此僅憑尿液中呈甲基安
    非他命陽性反應，並無法確實推算吸食時間距採集時間之長
    短，惟依上述資料推斷，最長可能不會超過四日即九十六小
    時，此經行政院衛生署藥物食品檢驗局於81年2 月8 日以（
    81）藥檢壹字第001156號函釋明在案。另按人體施用甲基安
    非他命後，其主要代謝物中，未改變型態之甲基安非他命占
    施用劑量達百分之四十三，安非他命則約為百分之五；人體
    若係施用安非他命後，主要代謝物中則有未改變型態之安非
    他命，但無甲基安非他命，此經法務部調查局以93年5 月4
    日調科壹字第09362413980 號函釋明在案。足見人體若施用
    安非他命，其尿液代謝物不可能出現甲基安非他命，惟人體
    若施用甲基安非他命，其尿液代謝物除主要有甲基安非他命
    外，亦可能有少量之安非他命。是本案被告之尿液除呈現較
    少量之安非他命陽性反應外，主要係呈現甲基安非他命之陽
    性反應，依上開函示，被告自不可能係施用安非他命，而應
    係施用甲基安非他命。公訴意旨認被告係施用安非他命，容
    有誤解，附此敘明。據上，被告之尿液經以氣相層析質譜儀
    分析法檢驗，既係呈嗎啡及甲基安非他命陽性反應，顯見被
    告應有在前揭犯罪時間施用第一級毒品海洛因及第二級毒品
    甲基安非他命之行為甚明。又查，被告前於93年間，因施用
    毒品案件，經本院以93年度毒聲字第1592號裁定送勒戒處所
    觀察、勒戒後，認無繼續施用毒品之傾向，於94年2 月21日
    執行完畢釋放出所，由臺灣板橋地方法院檢察署檢察官於94
    年2 月22日以94年度毒偵緝字第29、30號為不起訴處分確定
    ，此有該不起訴處分書、臺灣高等法院被告前案紀錄表在卷
    可稽。綜上所述，被告前曾施用毒品，經觀察勒戒執行完畢
    釋放後，五年內再犯本件施用第一、二級毒品，是本案事證
    明確，被告犯行堪以認定，應依法論科。
二、查海洛因及甲基安非他命，分屬於毒品危害防制條例第2 條
    第2 項第1 、2 款所規定之第一、二級毒品，核被告所為，
    係犯毒品危害防制條例第10條第1 項、第2 項之施用第一、
    二級毒品罪。被告施用海洛因、甲基安非他命前後，持有毒
    品之低度行為，各為施用海洛因、甲基安非他命之高度行為
    所吸收，均不另論罪。又被告所為數次施用施用第一級毒品
    及第二級毒品行為，各係時間緊接，所犯罪名相同，顯係出
    於概括之犯意為之，均為連續犯，爰依刑法第56條之規定，
    各以一罪論，並加重其刑。被告有時係以將海洛因及甲基安
    非他命一起放置在吸食器後點燃燒烤成煙霧後吸食之方式而
    同時施用第一級毒品與第二級毒品，係一行為觸犯數罪名，
    為想像競合犯，應從一重之連續施用第一級毒品罪論處。審
    酌被告前曾犯施用毒品，業經觀察勒戒執行完畢，竟再為本
    件施用毒品犯行，顯見其不思悔改，自制力亦顯不佳；惟另
    考量被告於犯後已坦承犯行，而其施用毒品行為於本質上係
    屬自我戕害行為，反社會性之程度應屬較低等一切情狀，量
    處如主文所示之刑，以資懲儆。又扣案之海洛因1 包（淨重
    1.09公克）、甲基安非他命2 包（分別淨重14公克、2 公克
    ，共計淨重16公克），既分屬第一、二級毒品，爰依毒品危
    害防制條例第18條第1 項前段規定，宣告沒收銷燬之。至該
    海洛因1 包及甲基安非他命2 包之外包裝，係用於包裹毒品
    ，防其裸露、潮濕，便於攜帶施用，係預備供被告施用毒品
    所用之物，且係被告所有，此據被告供明在卷，爰依刑法第
    38條第1 項第2 款規定，亦併予宣告沒收。
據上論斷，應依刑事訴訟法第273 條之1 第1 項、第299 條第1
項前段，毒品危害防制條例第10條第1 項、第2 項、第18條第1
項前段，刑法第11條、第56條、第55條、第38條第1 項第2 款，
判決如主文。
本案經檢察官陳孟黎到庭執行職務。
中    華    民    國    95    年    1     月    26    日
                  刑事第十一庭法  官  林淑婷
以上判決正本證明與原本無異。
如不服本判決，應於送達後十日內，向本院提出上訴狀。
                              書記官  廖貞音
中    華    民    國    95    年    1     月    26    日
附錄本案論罪科刑法條全文：
毒品危害防制條例第十條
施用第一級毒品者，處六月以上五年以下有期徒刑。
施用第二級毒品者，處三年以下有期徒刑。


司法院資訊處製作；財團法人民間司法改革基金會備份。
